# 接收无偿划转股权后处置子公司投资收益确认

提问人：kingkong7011 时间：2023-01-04 18:31:
陈版好，有个业务处理想咨询下：
背景：甲和乙分别是母公司的全资子公司，甲公司 2022 年 5 月将持有A公司的60%股权无偿划拨至乙公司，A公司 5 月底账面净资产 3000 万（实收资本 780 万，未分配利润 2220 万），乙公司入账确认长投 1800 万，资本公积 1800 万； 2022 年 8 月乙公司收到A公司分红款 600 万； 2022 年 10 月A公司将实收资本 780 万减资至 50 万，乙公司收到减资款 300 万； 2022 年 12 月乙公司处置持有A公司的60%股权至集团外，价款 10 万元，A公司 12 月底净资产 800 万元。
问题 1 ：乙公司合并层面应确认的投资收益是=10-800*60%=-470万吗？
问题 2 ：A公司收到减资款账务处理是怎样的呢？
问题 3 ：乙公司单体层面确认投资收益该怎样计算呢？是=600+300-1800（ _780-50_ ） _/780+10-1800_ 50/780，也就是=600+300+10-1800万吗？
请陈版指导下，谢谢。

回答人：chenyiwei
1 、乙公司合并报表层面，所确认的损益仅为 2022 年 12 月的处置损益。在确定该处置交易公允的前提下，按照处置价款减去处置日A公司账面净资产份额的差额计量损益。
2 、乙公司收到A公司的减资款时，在个别报表中，首先将减资款冲减对A公司的长期股权投资账面价值，如果收到的减资款超出长期股权投资账面价值的，则超出部分确认为个别报表层面的投资收益。
3 、乙公司单体层面的收益包括：（ 1 ）取得股权后取得的分红收益（应遵循解释 3 号第一条的规定）；（ 2 ）减资款超出原长投账面价值的差额（如有）；（ 3 ）股权处置损益（处置价款减去处置日长投账面价值）。

提问人：kingkong7011 时间：2023-01-09 16:12:
谢谢版主，还想请问下：
1.乙公司合并报表层面最终确认的损益包含A公司的分红款 600 万吗？也就是分红后处置子公司，编合并报表时就母公司确认的分红投资收益是否要抵消？
2.该如何理解您提到的长投账面价值呢？是甲公司最初持有的A公司60%股权成本，还是乙公司入账长投成本？目前减资款是相对于实收资本的款项，金额始终都小于乙公司入账确认的长投成本？乙公司该如何确认减资损益呢？是按A公司减资比例同比例减少长投和资本公积吗？

回答人：chenyiwei
1 、子公司向母公司分红属于内部交易，不应在合并报表层面体现该项损益。但分红导致子公司净资产减少，会影响后续合并报表层面的处置损益金额。 2 、减资时乙公司不会减少自身资本公积，只是将减资款冲减长投成本。

提问人：kingkong7011 时间：2023-01-11 10:06:
谢谢版主解答，还想咨询下：
1.乙公司单体层面对于A公司减资只冲减长投成本，是处置时从资本公积再结转入投资收益？
2.如不考虑无偿划转情况，乙公司单体层面对于A公司减资款超出长投账面价值部分确认了投资收益，在控制期内合并报表层面应该要抵掉这部分减资投资收益吧？那在处置日编制合并报表时，合并层面要确认减资收益吗？

回答人：chenyiwei
1 、处置时这部分资本公积（资本溢价）也不能转入投资收益。 2 、这部分投资收益来源于内部交易，在编制合并报表时应抵销。

提问人：kingkong7011 时间：2023-01-12 13:13:
版主您好，对于您回复的第 1 点还是有点疑惑：乙公司单体层面收到减资款 300 万冲减长投后，长投还剩 1500 万，资本公积还有 1800 万，假设以 100 万处置长投，那借：银行存款 100 万资本公积 1800 万 贷：长投 1500 万，想咨询下 借贷方差额 400 万 是贷记哪个科目呢？

回答人：chenyiwei
1 、不会借记资本公积 1500 万。 2 、只是将收回投资款与减资部分的账面价值之间的差额借记投资收益。

提问人：kingkong7011 时间：2023-01-16 11:40:
谢谢版主，乙公司单体层面处理，您看这样理解对吗？
1.收回减资款 300 万时，借：银行存款 300 万，贷：长期股权投资 300 万；
2.100万处置投资款时，借：银行存款 100 万
资本公积 1800 万
贷：长期股权投资 1500 万
投资收益 400 万

回答人：chenyiwei
处置长投不会涉及将原先的资本公积 1800 转出。个别报表层面应确认的投资收益=100-1500=-1400。